【裁判字號】    98,易,1505
【裁判日期】    980831
【裁判案由】    詐欺
【裁判全文】
臺灣臺北地方法院刑事判決              98年度易字第1505號
公  訴  人  臺灣臺北地方法院檢察署檢察官
被      告  丙○○
上列被告因詐欺案件，經檢察官聲請以簡易判決處刑（98年度偵
字第10279 號），本院認不宜，改依通常程序審理，判決如下：
    主  文
丙○○幫助意圖為自己不法之所有，以詐術使人將本人之物交付
，處拘役伍拾日，如易科罰金，以新臺幣壹仟元折算壹日。
    事  實
一、丙○○明知金融帳戶為個人理財工具，申請開設金融帳戶並
    無任何特殊之限制，一般民眾皆可以存入最低開戶金額之方
    式申請之，且一個人可以在不同之金融機構申請多數之存款
    帳戶使用，取得甚易。而可預見時下以電話詐騙促使被害人
    以現金存款或操作銀行自動付款機而詐取金錢之行為甚為猖
    獗，且廣為媒體報導，並經政府有關機關呼籲，不要受騙。
    依一般人之社會生活經驗，苟不以自己名義申請開戶，卻向
    不特定人蒐集大量他人之帳戶供己使用，其目的極可能利用
    該帳戶供作非法之用，又對交付帳戶供他人使用雖無必然遭
    該他人利用為遂行詐欺取財犯罪之確信，惟丙○○竟仍以該
    他人縱持以遂行財產犯罪亦不違本意，而基於幫助他人為詐
    欺取財之不確定犯意，於民國97年12月初某日，在臺北縣板
    橋市○○○路與縣民大道路口，將其所有戶名為丙○○之元
    大商業銀行景美分行（下稱元大銀行）、帳號000000000000
    0000號存摺之提款卡1 張，交付予姓名、年籍不詳綽號「小
    陳」之成年人士，並告知提款卡密碼。該綽號「小陳」之人
    與同夥之集團成員等數人，即基於意圖為自己不法所有之犯
    意，先後為下列行為：
  (一)該集團成員於97年12月11日17時51分許，撥打電話予乙○○
    ，向乙○○佯稱：因網路拍賣購物操作錯誤，將一次付款誤
    點選為分期付款，要求操作提款機設備，解除設定等語，以
    致乙○○陷於錯誤，依指示操作提款機設備後，帳戶內存款
    新臺幣（下同）30,006元即遭轉帳至丙○○所提供之上開元
    大銀行帳戶內，該集團成員之其中1 人即以該提款卡將該贓
    款提領一空得手。
  (二)該集團成員於97年12月11日18時11分許，撥打電話予丁○，
    向丁○佯稱：因網路拍賣購物操作錯誤，將一次付款誤點選
    為分期付款，要求操作提款機設備，解除設定等語，以致丁○陷於錯誤，依指示操作提款機設備後，帳戶內存款11,999
    元即遭轉帳至丙○○所提供之上開元大銀行帳戶內，該集團
    成員之其中1 人即以該提款卡將該贓款提領一空得手。
  (三)該集團成員於97年12月11日18時30分許，撥打電話予戊○○
    ，向戊○○佯稱：為板信商業銀行張主任，因戊○○交付款
    項時提款機選項誤設為分期付款，要求操作提款機設備，解
    除設定等語，以致戊○○陷於錯誤，依指示操作提款機設備
    後，帳戶內存款新臺幣（下同）29,989元即遭轉帳至丙○○
    所提供之上開元大銀行帳戶內，該集團成員之其中1人即以
    該提款卡將該贓款提領一空得手。
  (四)該集團成員先在雅虎奇摩拍賣網站上張貼文章，佯稱欲出售
    衣服，而於97年12月11日21時許，甲○○在住處上網得知該
    買賣訊息，以致陷於錯誤，允為買受後，隨即依指示匯款14
    ,123 元 至丙○○所提供之上開元大銀行帳戶內，該集團成
    員之其中1 人即以該提款卡將該贓款提領一空得手。
二、案經臺北市政府警察局文山第二分局移送臺灣臺北地方法院
    檢察署檢察官偵查後聲請簡易判決處刑。
    理  由
壹、程序方面：
    按被告以外之人於審判外之言詞或書面陳述，除法律有規定
    者外，不得作為證據。又被告以外之人於審判外之陳述，雖
    不符前4 條之規定，而經當事人於審判程序同意作為證據，
    法院審酌該言詞陳述或書面陳述作成時之情況，認為適當者
    ，亦得為證據。當事人、代理人或辯護人於法院調查證據時
    ，知有第159 條第1 項不得為證據之情形，而未於言詞辯論
    終結前聲明異議者，視為有前項同意，刑事訴訟法159 條第
    1 項、第159 條之5 分別定有明文。查證人乙○○、丁○、
    戊○○、甲○○於警詢中所為之陳述，固係審判外之陳述而
    屬傳聞證據，惟檢察官、被告丙○○就上開審判外之陳述，
    於本院審理中，並不爭執證據能力，復未曾於言詞辯論終結
    前聲明異議，而本院審酌該等證人陳述作成時之情況，並無
    違法取證及證明力過低之瑕疵，亦認以之作為證據為適當，
    依前揭規定說明，自得為證據。
貳、實體方面：
一、上開犯罪事實，業據被告丙○○於本院行審判程序時坦承不
    諱（見本院98年8 月20日審判程序筆錄第7 頁），核與證人
    乙○○、丁○、戊○○、甲○○於警詢中（見98年度偵字第
    2996號偵查卷第16頁至第17頁、第24頁至第26頁、第32頁至
    第33頁、第9 頁至第10頁）證述情節相符合，並有卷附中華
    郵政公司存摺影本暨交易明細資料1 份、臺中縣警察局清水
    分局光華派出所受理詐騙帳戶通報警示簡便格式表1 份、內
    政部警政署反詐騙案件紀錄表4 張、玉山銀行存摺影本1 份
    暨交易明細表4 張、桃園縣警察局八德分局大安派出所受理
    詐騙帳戶通報警示簡便格式表1 份、郵政自動櫃員機交易明
    細表3 張、拍賣網頁資料1 份、受理詐騙帳戶通報警示詐騙
    電話斷話簡便格式表1 份、交易明細查詢資料1 張、桃園縣
    警察局中壢分局龍興派出所受理詐騙帳戶通報警示簡便格式
    表1 份、元大商業銀行景美分行97年12月31日元景美字第
    0970001794號函暨所附開戶資料與交易明細資料1 份、被害
    人通聯紀錄資料1 份在卷可稽，足徵被告前開自白與事實相
    符，洵堪採信。本案事證明確，被告犯行洵堪認定，應予依
    法論科。
二、核被告所為，係犯刑法第30條第1 項前段、第339 條第1 項
    之幫助詐欺取財罪。又該犯罪集團雖多次詐欺證人乙○○、
    丁○、戊○○、甲○○等人致其等陷於錯誤，而先後交付財
    物，惟被告僅以前開一次之幫助行為，幫助犯罪集團犯前開
    多次詐欺取財犯行，僅成立一次幫助犯罪行為，並依刑法第
    30條第2 項之規定，按正犯之刑減輕之。爰審酌被告提供帳
    戶幫助他人犯罪，致使真正犯罪者難以被查獲，助長詐欺犯
    罪風氣猖獗，破壞社會治安及金融秩序甚鉅，並使證人乙○○、丁○、戊○○、甲○○等人受有損害，惟被告僅提供帳
    戶，尚未直接參與詐欺取財犯行，且非實際獲得暴利之人，
    情節顯較輕微，及參以其犯罪後坦承犯行等一切情狀，量處
    如主文所示之刑，並諭知易科罰金之折算標準。
三、被告所交付之上開提款卡，雖係供犯罪所用之物，但未經扣
    案，迄今仍未取回，且非義務沒收之物，爰不為沒收之諭知
    ，附此敘明。
據上論斷，應依刑事訴訟法第452 條、第299 條第1 項前段，刑
法第30條第1 項前段、第2 項、第339 條第1 項、第41條第1 項
前段，刑法施行法第1 條之1 ，判決如主文。
本案經檢察官賴秋萍到庭執行職務。
中    華    民    國    98    年    8     月    31    日
                        臺灣臺北地方法院刑事第十七庭
                              審判長法  官  劉煌基
                                    法  官  葉力旗
                                    法  官  賴淑美
以上正本證明與原本無異。
如不服本判決應於收受送達後10日內向本院提出上訴書狀，並應
敘述具體理由；其未敘述上訴理由者，應於上訴期間屆滿後20日
內向本院補提理由書（均須按他造當事人之人數附繕）「切勿逕
送上級法院」。
                                    書記官  許翠燕
中    華    民    國    98    年    9     月    3     日
附錄本案論罪科刑法條：
刑法第339條
意圖為自己或第三人不法之所有，以詐術使人將本人或第三人之
物交付者，處五年以下有期徒刑、拘役或科或併科一千元以下罰
金。
以前項方法得財產上不法之利益或使第三人得之者，亦同。
前二項之未遂犯罰之。


司法院資訊處製作；財團法人民間司法改革基金會備份。
